臺灣桃園地方法院刑事判決　　　　　　　　　　　　　九十年度易字第一七六八號
　　公　訴　人　臺灣桃園地方法院檢察署檢察官
　　被　　　告　乙○○
右列被告因侵占案件，經檢察官提起公訴（九十年度偵字第八九四五號），本院判決
如左：
    主  文
乙○○無罪。
    理  由
一、公訴意旨略以：被告乙○○與告訴人丙○○係朋友關係，民國九十年二月五日告
    訴人丙○○將所有Ｚ八－八○○○號自小客車借予乙○○使用，詎被告乙○○意
    圖為自己不法之所有，於當日變易持有為所有之意思，將該車持至桃園縣龜山鄉
    ○○街六二號「泰安當舖」予以典當得款新台幣（下同）十五萬元，因認被告涉
    犯刑法第三百三十五條第一項侵占罪嫌云云。
二、按犯罪事實應依證據認定之，無證據不得推定其犯罪事實。又不能證明被告犯罪
    者，應諭知無罪之判決，刑事訴訟法第一百五十四條、第三百零一條第一項分別
    定有明文。又事實之認定，應憑證據，如未能發現相當證據，或證據不足以證明
    ，自不能以推測或擬制之方法，為裁判基礎（最高法院四十年台上字第八六號判
    例參照）；而告訴人之告訴，係以使被告受刑事訴追為目的，是其陳述是否與事
    實相符，仍應調查其他證據以資審認（最高法院五十二年台上字第一三００號判
    例參照）。又刑法上所謂侵占罪，以被侵占之物先有法律或契約上之原因在行為
    人持有中者為限，否則不能成立侵占罪，最高法院五十二年臺上字第一四一八號
    判例可資參照。公訴人認被告乙○○涉犯前揭罪名，係以告訴人丙○○、證人「
    泰安當舖」員工甲○○之證詞，與車輛竊盜、車牌失竊資料個別查詢報表等為論
    據。
三、訊據被告乙○○堅決否認有侵占犯行，辯稱「：該車是我買的，因我不能貸款，
    所以以丙○○名義購買及貸款，當初丙○○拿房子及車子的資料給我，我只有拿
    車子的資料，丙○○知道我要拿車子去當舖當錢，房子、車子都是我付的錢，車
    子的貸款壹個月我繳一萬八千元，房子的貸款我一個月繳三萬元：」、「：當初
    我跟她說車子是我買的，登記在她名下，因為我缺錢用，跟她說要拿車子去典當
    ，所以她拿車子的資料給我，原本車子是要拿去中國信託貸款，但是資料不符合
    所以才轉向當舖借：」等語。經查Ｚ八－○八○○號自用小客車車主姓名係登記
    丙○○一節，有車籍電腦資料在卷足稽，又被告乙○○於九十年二月五日向桃園
    縣龜山鄉○○路六二號泰安當舖借貸新台幣（下同）十五萬元，而將上開告訴人
    丙○○名下之Ｚ八－○八○○號自小客車質押在該當舖，為被告乙○○所自承，
    且據證人甲○○陳述甚詳，並有典當登記資料影本一紙足稽，惟被告迭次於九十
    年十二月二十日、九十一年一月十八日、九十一年三月十四日、九十一年四月二
    十二日、九十一年五月三十一日本院調查審理時均辯稱「：（該車典當十五萬元
    ，丙○○是否知情？）知道，證件是丙○○拿給我的：車子就是丙○○本人交給
    我的，她也知道我要拿去典當，我告訴他我需要用錢週轉，是工廠軋票用的，所
    以她也把車子來源證明交給我，而之前她也有拿育（裕之誤）成南路的房契要給
    我週轉，因為剛買到，有貸款，不容易借到錢，所以我沒有拿：」（九十年十二
    月二十日）、「：（將Ｚ八○八○○小客車開往泰安當舖典當新台幣十五萬元，
    事先有無經過丙○○同意？）有，當初她有拿房地契及汽車資料給我，我只有拿
    車子去典當：」（九十一年一月十八日）、「：（將上開汽車開出典當，丙○○
    是否知情？）知道：丙○○拿身分證、車子來源證明、汽車鑰匙給我，她原本拿
    他住的房地契給我，我沒有拿：」（九十一年三月十四日）、（當初把Ｚ八─○
    八○○小客車開往泰安當舖典當有無經過丙○○同意？）有，證件是他拿給我的
    ：身分證影印本、行照影印本、來源資料的原本押在當舖：」（九十一年四月二
    十二日）、「：當初丙○○拿房子及車子的資料給我，我只有拿車子的資料，丙
    ○○知道我要拿車子去當舖當錢：」（九十一年五月三十一日審理時）等語，而
    告訴人丙○○則否認有將Ｚ八－○八○○號自用小客車交予被告持往泰安當舖典
    當，於九十年七月四日經檢察官訊問「：你車子有無借他（指被告乙○○）？：
    」，告訴人丙○○係答稱「：有，但沒說要借多久。但是他不應該把車子拿去當
    舖當掉：」，嗣九十年七月十三日偵查中檢察官再度訊問「乙○○是偷你車還是
    借的？）：」，告訴人回稱「：借的，但沒說借多久：」，然於九十年四月一日
    、九十年四月二日警訊時係指稱「：我發現鑰匙不見我就知道車子大概也被乙○
    ○開走了：乙○○大概於九十年二月五日的時候開走：跟我講他要用車，我跟他
    說你自己不是有車，我就不同意借給他使用：」（九十年四月一日警訊、「：乙
    ○○當時是跟我說要借車：我不肯，結果鑰匙及該車行照都被他一併拿走，我也
    不清楚他要借該部車做什麼：」（九十年四月二日警訊），於九十年九月三日、
    九十年十二月二十日、九十一年一月十八日、九十一年三月十四日、九十一年四
    月二十二日、九十一年五月三十一日本院調查審理時亦係指稱「：鑰匙是擺在桌
    上，他說要借用那部車開一下，我說他自己有車，我沒有答應，我出去之後回來
    就沒有看到車子：」（九十年九月三日）、「：（乙○○於九十年二月五日開走
    Ｚ八○八○○號小客車時，妳是否在場？）他開車時，我不在場，因為我不肯借
    他車子，而當時我已經下停車場。：我要回住處時，就發現停在停車場的車子不
    見了：：」（九十年十二月二十日）、「：（乙○○如何於九十年二月五日開Ｚ
    八○八○○車開去當舖典當？）因為該車我有二副鑰匙，一副放在鞋櫃上，一副
    放在房間抽屜裡，他有說要向我借車，我說不願意，之後我就去隔壁朋友家，回
    來時有到停車場去看，發現車子不見：」（九十一年一月十八日）、「：（Ｚ八
    ○八○○小客車是否你親手交給乙○○？）不是，鑰匙是擺在桌上，他說要借用
    那部車開一下，我說他自己有車，我沒有答應，我出去之後回來就沒有看到車子
    ：」（九十一年三月十四日）、「：當初乙○○有開口跟我借車子，但是我沒有
    同意，而且當時是他也沒有說做何用途，車子被開走之後，我才知道車子被開走
    ：」（九十一年五月三十一日）等語，均係指稱被告係在其不知情之情形下開走
    Ｚ八－○八○○號自用小客車，與公訴人所指「借得」一節不符，果告訴人丙○
    ○前開指述屬實，被告所為核與刑法第三百三十五條第一項之侵占罪犯罪構成要
    件不符，又告訴人丙○○於九十一年三月十四、九十一年四月二十二日、九十一
    年五月三十一日本院調查時均坦稱有填寫中國信託商業銀『中古車貸款』申請表
    以Ｚ八－○八○○號自用小客車向中國信託申請融資，填寫時間是在八十九年底
    、九十年一月間，亦有中國信託商業銀『中古車貸款』申請表一份在卷足稽，於
    九十一年七月二十六日本院調查審理時亦稱「：當初乙○○他答應我只要我頭期
    款能夠付得出來，往後的貸款他幫我繳，車子、房子都是這樣答應我的：」等，
    且參酌被告與告訴人丙○○係同居近十年之男女朋友，此為被告及告訴人丙○○
    所坦認，是被告上開供詞非不可採，此外復查無其他積極證據足資證明被告確實
    涉有公訴人所指之侵占犯行，依前開法律規定及判例意旨，即應為被告無罪之諭
    知。
據上論斷，應依刑事訴訟法第三百零一條第一項，判決如主文。
本案經檢察官張尹敏到庭執行職務。
中      華      民      國    九十一    年      八      月      九      日
                                  臺灣桃園地方法院刑事第五庭
                                      法  官    林  婷  立
右正本證明與原本無異。
如不服本判決，應於判決送達後十日內向本院提出上訴狀( 應附繕本 )，上訴於臺灣
高等法院。
                                      書記官    陳  淑  芬
中      華      民      國    九十一    年      八      月    二十七    日
